臺灣高雄地方法院刑事判決　　　　　　100年度審訴字第396號
公　訴　人　臺灣高雄地方法院檢察署檢察官
被　　　告　林啟能
上列被告因違反毒品危害防制條例案件，經檢察官提起公訴（99
年度撤緩毒偵字第50號），本院以簡式審判程序審理，判決如下
：
    主  文
林啟能犯如附表所示之伍罪，各處如附表所示之刑。應執行有期
徒刑貳年貳月，扣案如附表編號5 所示之第一級毒品海洛因壹包
沒收銷燬之。
    事  實
一、林啟能前因施用毒品案件，經本院以91年度毒聲字第2553號
    裁定送觀察、勒戒後，因無繼續施用毒品傾向，於民國91年
    7 月9 日執行完畢釋放，並由臺灣高雄地方法院檢察署檢察
    官以91年度毒偵字第1728號為不起訴處分確定。又於91年間
    ，因施用毒品案件，經本院以裁定送觀察、勒戒後，因認有
    繼續施用毒品傾向，經檢察官起訴並聲請強制戒治，於92年
    8 月6 日因停止戒治釋放付保護管束，於93年1 月3 日保護
    管束期滿，停止處分之裁定未經撤銷視為執行完畢，該案並
    由本院以92年度訴字第554 號判決判處有期徒刑7 月確定，
    於93年8 月28日縮刑期滿執行完畢。復於95年、96年間，因
    竊盜、施用毒品等案件，分別經本院以95年度簡字第6727號
    、95年度簡字第7686號、96年度簡字第2022號、96年度訴字
    第760 號判決各判處有期徒刑4 月、4 月、3 月、8 月確定
    ，前開4 罪嗣經裁定減刑及定應執行有期徒刑8 月又15日確
    定，於96年8 月21日縮刑期滿執行完畢。
二、詎林啟能仍不知戒絕毒癮，明知海洛因、甲基安非他命分係
    屬毒品危害防制條例第2 條第2 項第1 款、第2 款所定之第
    一級、第二級毒品，不得持有、施用，竟基於施用第一級毒
    品海洛因之犯意，於附表編號1 、編號3 所示時地，以上開
    各編號所示方式，施用第一級毒品海洛因各1 次；另基於施
    用第二級毒品甲基安非他命之犯意，於附表編號2 、編號4
    所示時地，以上開各編號所示方法，施用第二級毒品甲基安
    非他命各1 次；又於附表編號5 所示時地，以附表編號5 所
    示之方式購得第一級毒品海洛因1 包（驗前淨重0.038 公克
    、驗後淨重0.028 公克），進而非法持有之，嗣經警分別查
    獲，另扣得附表編號5 所示之第一級毒品海洛因1 包（施用
    時間、地點、方式、查獲時地、扣得物品均如附表所示）。
三、案經高雄市政府警察局新興分局、鼓山分局先後移送臺灣高
    雄地方法院檢察署檢察官偵查起訴。
    理  由
一、被告林啟能所犯係死刑、無期徒刑、最輕本刑為3 年以上有
    期徒刑以外之罪，其於準備程序就前揭被訴事實為有罪之陳
    述，經受命法官告知簡式審判程序之旨，並聽取其與公訴人
    意見後，本院認無不得或不宜改依簡式審判程序進行之處，
    爰依刑事訴訟法第273 條之1 第1 項、第284 條之1 ，裁定
    本件由受命法官獨任進行簡式審判程序，合先敘明。
二、上揭事實，業據被告於本院審理時坦承不諱，且其先後2 次
    為警採集尿液，檢驗結果均呈嗎啡即海洛因代謝物及甲基安
    非他命陽性反應，此有高雄市立凱旋醫院出具之濫用藥物尿
    液檢驗報告（檢體編號分別為：A98450號、E323號）共2 紙
    在卷可稽。又扣案如附表編號5 所示之白粉1 包，送經檢驗
    結果，確含第一級毒品海洛因成分，此有高雄市立凱旋醫院
    99年4 月6 日高市凱醫驗字第12665 號濫用藥物成品檢驗鑑
    定書1 紙在卷可考。此外，並有第一級毒品海洛因1 包扣案
    可資佐證。被告上開自白與事實相符，自可採為認定事實之
    證據，其確有如附表編號1 至編號5 所示之犯行，均堪認定
    。
三、按毒品危害防制條例於92年7 月9 日修正公布，自93年1 月
    9 日施行，其中第20條、第23條將施用毒品之刑事處遇程序
    ，區分為「初犯」及「5 年內再犯」、「5 年後再犯」，依
    其立法理由之說明：「初犯」，經觀察、勒戒或強制戒治後
    ，應為不起訴處分或不付審理之裁定；經觀察、勒戒或強制
    戒治執行完畢釋放後，「5 年內再犯」者，因其再犯率甚高
    ，原實施之觀察、勒戒及強制戒治既已無法收其實效，爰依
    法追訴或裁定交付審理。至於經觀察、勒戒或強制戒治執行
    完畢釋放後，「5 年後再犯」者，前所實施之觀察、勒戒或
    強制戒治已足以遮斷其施用毒品之毒癮，為期自新及協助其
    斷除毒癮，仍適用「初犯」規定，先經觀察、勒戒或強制戒
    治之程序。從而依修正後之規定，僅限於「初犯」及「5 年
    後再犯」二種情形，始應先經觀察、勒戒或強制戒治程序。
    倘被告於5 年內已再犯，經依法追訴處罰，縱其第3 次（或
    第3 次以上）再度施用毒品之時間，在初犯經觀察、勒戒或
    強制戒治執行完畢釋放5 年以後，已不合於「5 年後再犯」
    之規定，且因已於「5 年內再犯」，顯見其再犯率甚高，原
    實施觀察、勒戒或強制戒治，已無法收其實效，即應依該條
    例第10條處罰（最高法院95年第7 次刑事庭會議決定意旨、
    95年度臺非字第65號刑事判決意旨參照）。查本件被告因施
    用毒品案件，有事實欄所載經觀察勒戒、強制戒治及法院判
    刑執畢等情形，此有臺灣高等法院被告前案紀錄表1 份在卷
    可按，其於觀察勒戒執行完畢釋放後5 年內已再犯施用毒品
    之情事，揆諸上揭說明，雖本次施用毒品之犯行距初犯經觀
    察勒戒執行完畢釋放日已逾5 年，仍應依法論罪科刑。
四、核被告就附表編號1 、編號3 所為，均係犯毒品危害防制條
    例第10條第1 項施用第一級毒品罪；就附表編號2 、編號4
    所為，則均係犯同條例第10條第2 項施用第二級毒品罪；就
    附表編號5 所為，則係犯同條例第11條第1 項之持有第一級
    毒品罪。被告於附表編號1 至編號4 持有第一、二級毒品進
    而施用，持有之低度行為各為施用之高度行為所吸收，均不
    另論持有毒品之罪。被告所犯上開5 罪，時間有異，犯意各
    別，行為互殊，應予分論併罰。又被告前有如事實欄所載犯
    罪科刑及執行情形，有上開前案紀錄表在卷可按，其於受徒
    刑執行完畢後，5 年以內故意再犯本件有期徒刑以上之5 罪
    ，均為累犯，應依刑法第47條第1 項規定，各加重其刑。
五、本院審酌被告前曾因施用毒品案件，經送觀察勒戒、強制戒
    治，並經法院判刑確定且執畢，仍犯本件施用毒品罪，顯見
    其自制力不足，尚未能戒絕毒癮，實有不該；惟念其施用毒
    品乃自戕一己之身體健康，尚未對他人造成危害，犯後坦承
    犯行，及持有毒品數量等一切情狀，分別量處如主文所示之
    刑，並定其應執行刑。扣案如附表編號5 所示之白粉，確含
    第一級毒品海洛因之成分，業已認明如前，爰依毒品危害防
    制條例第18條第1 項前段之規定，於其所犯持有第一級毒品
    罪刑項下諭知沒收銷燬。又鑑定單位一般係以傾倒之方式，
    將包裝袋內之毒品倒出而與包裝袋分離而稱重，必要時，輔
    以刮杓刮取袋內毒品，然無論依何種方式分離，包裝袋內均
    有極微量之毒品殘留，業經法務部調查局以93年3 月19日調
    科壹字第09300113060 號函釋在案，並為本院職務上已知之
    事實，足認本件用以包覆扣案海洛因之包裝袋，其內含有極
    微量之毒品殘留而無法析離，應整體視為扣案之毒品，不問
    屬於犯人與否，俱依前開規定併予沒收銷燬之。至於鑑驗耗
    用之毒品既已滅失，自無庸宣告沒收銷燬，附此敘明。
據上論斷，應依刑事訴訟法第273 條之1 第1 項、第299 條第1
項前段，毒品危害防制條例第10條第1 項、第2 項、第11條第1
項、第18條第1 項前段，刑法第11條、第47條第1 項、第51條第
5 款，判決如主文。
本案經檢察官余彬誠到庭執行職務。
中    華    民    國   100    年    5     月    4     日
                  刑事第十庭  法  官  楊佩蓉
以上正本證明與原本無異。
如不服本判決應於收受送達後10日內向本院提出上訴書狀，並應
敘述具體理由；如未敘述上訴理由者，應於上訴期間屆滿後20日
內向本院補提理由書（均須按他造當事人之人數附繕本）「切勿
逕送上級法院」。
中    華    民    國   100    年    5     月    4     日
                              書記官  陳蓉柔
附錄本案判決論罪科刑法條：
毒品危害防制條例第10條
施用第一級毒品者，處6 月以上5 年以下有期徒刑。
施用第二級毒品者，處3 年以下有期徒刑。
毒品危害防制條例第11條第1 項
持有第一級毒品者，處3 年以下有期徒刑、拘役或新臺幣5 萬元
以下罰金。
附表
┌──┬────┬─────┬─────┬──────────┬─────────┐
│編號│犯罪時間│犯罪地點  │犯罪方法  │查獲時地            │所犯之罪及宣告刑  │
├──┼────┼─────┼─────┼──────────┼─────────┤
│ 1  │98年9 月│高雄市旗津│以將海洛因│於98年9 月24日下午5 │林啟能犯施用第一級│
│    │22日晚間│區○○路42│摻水置入針│時許，在高雄市旗津區│毒品罪，累犯，處有│
│    │某時許  │巷19之1 號│筒內注射身│廟前路「阮綜合醫院旗│期徒刑玖月。      │
│    │        │住處      │體之方式施│津分院」前，因形跡可│                  │
│    │        │          │用第一級毒│疑為警盤查，並徵得其│                  │
│    │        │          │品海洛因1 │同意採集尿液送驗，檢│                  │
│    │        │          │次        │驗結果呈嗎啡及甲基安│                  │
│    │        │          │          │非他命陽性反應。    │                  │
├──┼────┼─────┼─────┼──────────┼─────────┤
│ 2  │98年9 月│同上      │以將甲基安│同上                │林啟能犯施用第二級│
│    │24日上午│          │非他命摻水│                    │毒品罪，累犯，處有│
│    │某時許  │          │置入針筒內│                    │期徒刑伍月。      │
│    │        │          │注射身體之│                    │                  │
│    │        │          │方式施用第│                    │                  │
│    │        │          │二級毒品甲│                    │                  │
│    │        │          │基安非他命│                    │                  │
│    │        │          │1 次      │                    │                  │
├──┼────┼─────┼─────┼──────────┼─────────┤
│ 3  │98年12月│同上      │以將海洛因│於98年12月5 日上午11│林啟能犯施用第一級│
│    │4 日晚上│          │摻水置入針│時30分，在高雄市旗津│毒品罪，累犯，處有│
│    │某時許  │          │筒內注射身│路大觀路7 號前，因違│期徒刑玖月。      │
│    │        │          │體之方式施│反交通規則為警攔檢，│                  │
│    │        │          │用第一級毒│復經其同意採集尿液送│                  │
│    │        │          │品海洛因1 │驗，檢驗結果呈嗎啡及│                  │
│    │        │          │次        │甲基安非他命陽性反應│                  │
│    │        │          │          │。                  │                  │
├──┼────┼─────┼─────┼──────────┼─────────┤
│ 4  │98年12月│同上      │以將甲基安│同上                │林啟能犯施用第二級│
│    │4 日晚上│          │非他命摻水│                    │毒品罪，累犯，處有│
│    │某時許  │          │置入針筒內│                    │期徒刑伍月。      │
│    │        │          │注射身體之│                    │                  │
│    │        │          │方式施用第│                    │                  │
│    │        │          │二級毒品甲│                    │                  │
│    │        │          │基安非他命│                    │                  │
│    │        │          │1 次      │                    │                  │
├──┼────┼─────┼─────┼──────────┼─────────┤
│ 5  │98年12月│高雄市旗津│以新臺幣50│同上，並為警當場扣得│林啟能犯持有第一級│
│    │5 日11時│區○○○路│0 元之代價│其所有之第一級毒品海│毒品罪，累犯，處有│
│    │許      │某處      │，向真實姓│洛因1 包（驗前淨重0.│期徒刑伍月。扣案之│
│    │        │          │名年籍不詳│038公克、驗後淨重0. │第一級毒品海洛因壹│
│    │        │          │、綽號「阿│028公克）。         │包（驗前淨重零點零│
│    │        │          │呆」之成年│                    │捌公克、驗後淨重│
│    │        │          │男子購得第│                    │零點零貳捌公克）沒│
│    │        │          │一級毒品海│                    │收銷燬之。        │
│    │        │          │洛因1 包（│                    │                  │
│    │        │          │驗前淨重0.│                    │                  │
│    │        │          │038 公克、│                    │                  │
│    │        │          │驗後淨重0.│                    │                  │
│    │        │          │028 公克）│                    │                  │
│    │        │          │而無故持有│                    │                  │
│    │        │          │之        │                    │                  │
└──┴────┴─────┴─────┴──────────┴─────────┘